【裁判字號】    98,勞上,19
【裁判日期】    990720
【裁判案由】    確認僱傭關係存在等
【裁判全文】
臺灣高等法院高雄分院民事判決          98年度勞上字第19號
上  訴  人  丙○○
訴訟代理人  楊昌禧律師
            梁育誠律師
被  上訴人  卓智電子股份有限公司
法定代理人  乙○○
上列當事人間請求確認僱傭關係存在等事件，上訴人對於中華民
國98年10月8 日臺灣高雄地方法院98年度勞訴字第11號第一審判
決提起上訴，本院於99年7月14日言詞辯論終結，判決如下：
    主  文
原判決關於駁回上訴人後開第二項、第三項請求部分及訴訟費用
（除確定部分外）之裁判均廢棄。
確認兩造間自民國九十七年八月十日至九十九年七月十日之僱傭
關係存在。
被上訴人應給付上訴人新台幣貳佰壹拾壹萬陸仟元。
第一審（除確定部分外）、第二審訴訟費用均由被上訴人負擔。
本判決第三項於上訴人以新台幣柒拾萬伍仟元為被上訴人供擔保
後，得假執行。
    事 實 及 理 由
一、被上訴人經合法通知，未於言詞辯論期日到場，核無民事訴
    訟法第386 條各款所列情形，爰依上訴人之聲請，由其一造
    辯論而為判決，合先明。
二、上訴人起訴主張：上訴人於76年8 月4 日進入被上訴人公司
    工作，服務年資達21年。遭被上訴人解僱前，於被上訴人之
    大陸惠州廠（下稱惠州廠）擔任副總經理之職務，每月薪資
    新臺幣（下同）9 萬2,000 元。惟被上訴人因於97年8 月9
    日要求上訴人自大陸返台辦理留職停薪，並要求上訴人共同
    投資大陸外包加工廠，為上訴人以於大陸設置外包加工廠並
    不合法為由，予以拒絕；被上訴人竟於97年8 月10日以被上
    訴人之大陸蘇州廠（下稱蘇州廠）於同年5 月22日發現遭管
    理員王曉飛盜賣漆包銅棒、錫棒、錫絲等物品（下稱系爭物
    品），上訴人有重大業務過失，致被上訴人損失重大為由，
    對上訴人予以解僱，並給付上訴人薪資至97年8 月9 日止。
    然上訴人因曾於97年4 月23日起至同年6 月30日止辦理留職
    停薪，於此留職停薪期間，上訴人並不在大陸，且上訴人係
    惠州廠之副總經理，蘇州廠非屬上訴人之職務管轄範圍；被
    上訴人以非屬上訴人管轄之蘇州廠所發生之損失要求上訴人
    負責，顯不合理。被上訴人據以解僱上訴人應不合法。況被
    上訴人對蘇州廠管理員王曉飛盜賣系爭物品乙案，係於97年
    5 月22日報案，則被上訴人至遲應於97年5 月22日知悉此事
    ，乃被上訴人於97年8 月10日終止契約，亦已超過勞動基準
    法第12條第2 項所定30日之除斥期間，是被上訴人終止契約
    ，亦屬不合法。又上訴人分別於同年8 月11日及9 月9 日向
    高雄縣政府勞工局申請勞資爭議協調及調解，亦均因被上訴
    人不同意恢復上訴人之工作權致調解不成立。爰本於兩造間
    之僱傭契約法律關係提起本訴訴訟。聲明求為判決：(一)確認
    兩造間之僱傭關係存在。(二)被上訴人應自97年8 月10日起至
    上訴人復職之日止，按月給付上訴人9 萬2,000 元。(三)願供
    擔保，請准宣告假執行。
三、被上訴人雖經通知未到庭，惟據其於原審到庭所為陳述則以
    ：上訴人為被上訴人公司之副總經理，每月薪資6 萬2000元
    ，若有派駐海外，則另有派駐海外津貼3 萬元，其與被上訴
    人間之法律關係應為委任契約，上訴人請求確認僱傭關係存
    在，顯無理由。另被上訴人未曾要求上訴人共同投資大陸之
    外包加工廠。再者，由於被上訴人之蘇州廠僅派管理人員駐
    廠負責保管產品財物，並無其他生產工作人員；故仍委由上
    訴人負責該廠之管理。然上訴人於晉用員工時竟未詳加考核
    ，派遣惠州廠之主任工程師即訴外人王曉飛擔任蘇州廠之管
    理人員。因上訴人疏失而使王曉飛有監守自盜之機會，導致
    被上訴人損失100 萬元，復因王曉飛盜取之系爭物品原均存
    放於「保稅倉庫」內，若經大陸官方稽查發現數量短少，被
    上訴人將面臨逃漏稅等行政及刑事責任。被上訴人上列損失
    既肇因於上訴人用人及管理不當，蘇州廠之系爭物品於97
    年5 月22日發現遭盜賣之損失，理應由上訴人負責。況且上
    訴人早已於97年8 月9 日上午10時38分，以電子郵件方式向
    被上訴人終止委任關係，並要求被上訴人給付資遣費等語，
    資為抗辯。並答辯聲明：(一)上訴人之訴及假執行之聲請均駁
    回。(二)如受不利判決，願供擔保，請准免予假執行。
四、本件原審對於上訴人之請求，判決：(一)上訴人之訴及假執行
    之聲請均駁回。(二)訴訟費用由上訴人負擔。上訴人聲明不服
    ，上訴及減縮聲明求為判決：(一)原判決關於駁回上訴人後開
    第二項、第三項請求部分廢棄。(二)確認兩造間自97年8 月10
    日至99年7 月10日之僱傭關係存在。(三)被上訴人應給付上訴
    人211萬6000 元。(四)第一、二審訴訟費用由被上訴人負擔。
    (五)第三項之請求，上訴人願供擔保，請准宣告假執行。被上
    訴人則經通知，未到庭，亦未具狀為任何聲明及陳述。（按
    上訴人原請求確認兩造間於99年7 月10日以後之僱傭關係存
    在，及請求被上訴人給付自99年7 月11日起至上訴人復職之
    日止，按月給付上訴人9 萬2000元部分，經原審判決駁回後
    ，雖對此部分提起上訴，惟嗣又於本院予以減縮此部分之聲
    明，而已確定在案）。
五、上訴人主張其於76年8 月4 日進入被上訴人公司工作至97年
    8 月10日遭被上訴人以蘇州廠於同年5 月22日發現遭管理員
    王曉飛盜賣系爭物品，上訴人有重大業務過失，致被上訴人
    損失重大為由而予以解僱時，係擔任惠州廠之副總經理，每
    月薪資為9 萬2000元，其中3 萬元為海外津貼，被上訴人已
    給付上訴人薪資至97年8 月9 日止等事實，已為被上訴人於
    原審到庭所不爭執，並有人事公告、勞資爭議案協調紀錄表
    、蘇州市公安局證明、勞工保險被上訴人投保資料表、薪資
    明細表在卷可稽，堪予採信。
六、另上訴人主張兩造間之關係為僱傭關係，被上訴人於97年8
    月10日予以解僱，並非合法，兩造間自97年8 月10日至99年
    7 月10日之僱傭關係仍屬存在等語，則為被上訴人所否認，
    並以前揭情詞抗辯。經查：
  (一)按勞動契約與委任契約固均約定以勞動力之提供作為契約當
    事人給付之標的。惟勞動契約係當事人之一方，對於他方在
    從屬關係下提供其職業上之勞動力，而他方給付報酬之契約
    ，與委任契約之受任人處理委任事務時，並非基於從屬關係
    不同。公司經理人與公司間之關係究為勞動關係或委任關係
    ，應視其是否基於人格上、經濟上及組織上從屬性而提供勞
    務等情加以判斷（最高法院97年台上字第1542號裁判要旨參
    照）。經查，上訴人原先於被上訴人公司擔任製造部（製一
    課）經理，負責該部門產品及人員之管理。嗣經被上訴人調
    派至大陸蘇州廠並晉升為副總經理，再於96年7 月1 日改派
    調至惠州廠擔任副總經理，迄至被上訴人於97年8 月10日予
    以解僱上訴人為止等情，已為上訴人陳述在卷（見原審卷第
    152 頁至第153 頁、第172 頁背面），並為被上訴人於原審
    到庭所不爭執。而上訴人任職於被上訴人公司時，對於公司
    所明定有關服勤、考核、調職、獎懲、休假等，均需恪守被
    上訴人有關規定，此亦有上訴人所提出之留職停薪簽呈（見
    原審卷第10頁）、薪資明細表、存摺影本及員工識別證等（
    見本院卷第19頁至第26頁）為證。又於被上訴人服務時，所
    有人除了老闆外，均要打卡，決策部分都是要董事長決定，
    即使是海外廠也要傳真回來由董事長批准作決定等情，亦據
    證人即前被上訴人公司採購部課長林蓉、證人即前被上訴
    人公司海外部生產單位經理甲○○分別於本院證述在卷（見
    本院卷第100 頁、第101 頁）。足見上訴人為被上訴人公司
    組織體系內之一成員，受上訴人之指揮、監督，並提供勞務
    受領薪資之人。在人格上，組織上及經濟上從屬於被上訴人
    ，是以上訴人主張兩造間之關係為僱傭關係，即屬有據，應
    可採信。
  (二)次按勞工違反勞動契約或工作規則，情節重大者，雇主得不
    經預告終止契約。雇主依此規定終止契約者，應自知悉其情
    形之日起，30日內為之。勞動基準法（下稱勞基法）第12條
    第1 項第4 款、第2 項定有明文。查被上訴人係以蘇州廠於
    97年5 月22日發現遭管理員王曉飛盜賣系爭物品，上訴人進
    用及管理監督員工有缺失，故依民法第549 條第1 項及勞基
    法第12條第1 項第4 款對上訴人解除勞動契約云云（見原審
    卷第96頁）。惟兩造間之關係為僱傭關係而非委任關係已如
    前述，固有勞基法之適用。然蘇州廠管理員王曉飛盜賣系爭
    物品，係於97年5 月22日發現等情，已為被上訴人所自承，
    並有蘇州市公安局證明在卷足憑。又上訴人自97年4 月23日
    至同年6 月30日係辦理留職停薪，亦有簽呈1 紙附卷可參（
    見原審卷第9 頁、第10頁），且王曉飛係訴外人吳照明核定
    晉升為主任工程師，亦有被上訴人公司公告1 紙在卷可按（
    見原審卷第32頁），已難認上訴人就此盜賣系爭物品事件有
    何違反工作規則情節重大之情事。況被上訴人既已於97年5
    月22日即知悉該盜賣系爭物品事件之情形，乃竟於已逾30日
    之97年8 月10日終止其與上訴人間之僱傭契約，揆諸首揭規
    定，被上訴人終止兩造間之僱傭契約，自屬不合法。從而上
    訴人訴請確認兩造間自97年8 月10日至99年7 月10日之僱傭
    關係存在，即屬有理由，應予准許。至於被上訴人雖抗辯上
    訴人曾於97年8 月9 日以電子郵件為終止契約之意思表示云
    云，然查上訴人於97年8 月9 日所發予被上訴人董事長之電
    子郵件（見原審卷第47頁）係載明：因公司（即被上訴人）
    目前面臨營運窘境，為了降低公司人事費用，本人（即上訴
    人）將放棄退休金，請公司將本人在8 月31日前資遣，並依
    據勞基法給付本人之資遣費等語，顯係請求資遣，而無終止
    僱傭契約之情形，況上訴人所為該資遣請求亦遭被上訴人拒
    絕。是被上訴人上揭抗辯，應無足採信，併此明。
  (三)查被上訴人於97年8 月10日解僱上訴人並不合法，兩造間自
    97年8 月10日至99年7 月10日之僱傭關係仍屬存在等事實，
    已如前述，而此期間係被上訴人受領勞務遲延，上訴人無補
    服勞務之義務，上訴人自仍得請求該期間之薪資。而上訴人
    於97年8 月10日受被上訴人非法解僱時，係擔任惠州廠之副
    總經理，每月薪資為9 萬2000元，其中3 萬元為海外津貼等
    事實，已如前述，上訴人既係於海外任職時遭被上訴人非法
    解僱，則上訴人請求被上訴人給付211 萬6000元（即自97年
    8 月10日至99年7 月10日止，按月給付含海外津貼之每月薪
    資9 萬2000元即92000 元×23=0000000元），即為有理由，
    應予准許。
七、綜上所述，兩造間之關係為僱傭關係乃原審疏未詳查，遽以
    兩造間之關係為委任關係，被上訴人依民法第549 條第1 項
    規定，終止委任契約係屬合法云云，而為上訴人敗訴之判決
    ，尚有違誤。上訴意旨指摘原判決不當，求予廢棄改判，即
    為有理由，應由本院將原判決關於駁回上訴人請求確認兩造
    間自97年8 月10日至99年7 月10日之僱傭關係存在，及被上
    訴人給付211 萬6000元（即自97年8 月10日至99年7 月10日
    止，按月給付薪資9 萬2000元）部分及訴訟費用（除確定部
    分外）之裁判均廢棄，並改判如主文第二項、第三項所示。
    且就第三項上訴人勝訴部分，依上訴人之聲請，酌定相當擔
    保金額，併予宣告准予假執行。
八、據上論結，本件上訴人之訴為有理由，依民事訴訟法第450
    條、第78條、第463 條、第385 條第1 項前段、第390 條第
    2項，判決如主文。
中    華    民    國    99    年    7     月    20    日
                              勞工法庭
                                  審判長法官 張國彬
                                  法      官 甯  馨
                                  法      官 吳登輝
以上正本證明與原本無異。
如對本判決上訴，須於判決送達後20日內向本院提出上訴狀，其
未表明上訴理由者，應於上訴後20日內向本院提出上訴理由書（
均須按他造當事人之人數附繕本）。上訴時應提出委任律師或具
有律師資格之人之委任狀，並依附註條文規定辦理。如委任律師
提起上訴者，應一併繳納上訴審裁判費。
中    華    民    國    99    年    7     月    22    日
                                  書  記  官 廖素珍
附註：
民事訴訟法第466條之1 ：
對於第二審判決上訴，上訴人應委任律師為訴訟代理人，但上訴
人或其法定代理人具有律師資格者，不在此限。
上訴人之配偶、三親等內之血親、二親等內之姻親，或上訴人為
法人、中央或地方機關時，其所屬專任人員具有律師資格並經法
院認為適當者，亦得為第三審訴訟代理人。第1 項但書及第2 項
情形，應於提起上訴或委任時釋明之。

司法院資訊處製作；財團法人民間司法改革基金會備份。
